臺灣桃園地方法院刑事判決　　　九十三年度交訴字第一０五號
　　公　訴　人　台灣桃園地方法院檢察署檢察官
　　被　　　告　戊○○
　　選任辯護人　甲○○律師
　　選任辯護人　庚○○律師
上列被告因業務過失致死案件，經檢察官提起公訴（九十三年度
偵字第一三六二五號），本院判決如下：
    主  文
戊○○從事業務之人，因業務上之過失致人於死，處有期徒刑陸
月；如易科罰金，以佰元折算壹日。
    事  實
一、戊○○任職於鼎成保全有限公司保全員，派駐於桃園縣桃園
    市○○路一０八０號桃園市會稽國民小學（下稱會稽國小）
    ，擔任該校守衛門禁工作，為從事業務之人，於民國九十三
    年六月十二日十八時許，在會稽國小校門口值日之際，原應
    注意開關電動鐵柵門時，應確認有無學生或其他行人出入，
    且依當時情形，並無不能注意之情事，竟疏未注意查看，即
    按下遙控器開關，致當時欲穿越鐵柵門進入校園之曾甘妹遭
    該鐵柵門夾住，造成曾甘妹顱內出血、頭部外傷，而當場死
    亡。
二、案經桃園縣政府警察局桃園分局報請台灣桃園地方法院檢察
    署檢察官相驗後，檢察官自動檢舉偵查後起訴。
　　理  由
一、訊據被告戊○○坦承有於前揭時、地，按下電動鐵柵門遙控
    器之事實，惟矢口否認有業務上過失犯行，辯稱：當時是丁○○說她按自己的遙控器，電動門打不開，請伊幫她測試，
    伊把門打開後，就將遙控器還給丁○○，門不是伊關的，伊
    測試遙控器時，被害人沒有在電動門周圍，伊後來去廚房巡
    邏，廚房離電動門約四十二公尺，後來即聽到丁○○與丙○○的叫聲，喊叫「啊，夾到人了，怎麼辦」等語，伊趕過去
    看時，曾甘妹已經被夾到了，伊手上沒有遙控器，就跑到守
    衛室用手動的方式開啟電動門等語；經查：
  (一)前揭事實，有死者家屬即告訴人己○○、曾茂詮之指訴歷歷
    ，核與事故發生時現場證人丁○○、丙○○於警詢、及本院
    審理時證述情節相符，並有事故發生時現場照片十張、相驗
    照片十二張附卷足憑。且被害人曾甘妹係因本件被告操作電
    動門不當遭門夾住死亡，亦經台灣桃園地方法院檢察署檢察
    官督同檢驗員相驗屬實，有勘驗筆錄、驗斷書、相驗屍體證
    明書、相驗結果報告書各一件在卷可憑。
  (二)又被害人曾甘妹確係因電動門操控不當夾到當場死亡之事實
    ，經一一九報由桃園縣政府警察局桃園分局，轉報請台灣桃
    園地方法院檢察署檢察官率法醫到場相驗，死亡原因為：「
    顱內出血、頭部外傷、遭電動鐵門夾住」，製有相驗筆錄、
    驗斷書、相驗屍體證明書、相驗結果報告書各一件附卷足參
    ，並有桃園縣政府警察局桃園分局處理相驗案件初步調查報
    告暨報驗書、九十三年六月二十一日桃警刑分字第０九三一
    ０三九二一七號函各乙紙附相驗照片十二張在卷可憑；而被
    告前揭操控電動門失當之過失行為，與被害人曾甘妹死亡間
    ，具有相當因果關係，已臻明確。
  (三)被告雖辯稱：學校前一日有調整電動門遙控器頻率，伊沒有
    告訴證人丁○○遙控器要換，當時門關著，伊去巡邏，伊後
    來幫丁○○測試遙控器，在與證人丁○○見面的地方打不開
    ，測試結果開關相反，後來伊繼續走到廚房前時，搖控門就
    可以打開了，伊按開電動門後，沒有看到被害人在門外面，
    伊就把遙控器交給丁○○，繼續去巡邏了，伊到廚房的途中
    ，才聽到後面的叫聲「夾到人」，出來時才看到被害人等語
    ；惟查：
    (1)被告先於警詢時坦承：伊是會稽國小警衛，當時巡視校園
      後準備回家，走到一０七二巷五號前，遇到丁○○，她告
      訴伊遙控器不能使用，並且拿給伊，伊使用後無法使用，
      後來走近一點就可以使用，後來鐵門打開二公尺後又不能
      使用，後來按了二下又可以使用，然後看見曾甘妹女士走
      進校門後被鐵門夾到，伊到警衛室開鐵門後，曾甘妹女士
      就倒臥在地，然後就打電話給一一九等語明確（相驗卷第
      三六頁反面參照），顯見伊警詢坦承該只遙控器一直在伊
      手上測試無訛；嗣再於檢察官相驗時坦承：當天下午五點
      三十五分許，曾甘妹曾來學校與伊聊天，到六點，伊去操
      場請民眾離開，之後伊將鐵門關起來，六點零五分伊巡視
      校園至一０七二巷五號前，碰到丁○○，她說遙控器無法
      使用，經伊測試也無法使用，之後伊走到廚房，比較接近
      鐵門又按了幾下，門打開約一公尺到二公尺，門又忽然停
      止，伊又按停止鍵，鐵門又開始走，後來發現死者夾在門
      縫，當時發現她倒地頭在門外，後來打一一九，丁○○去
      通知家屬；（當時為何沒有看到？）有可能看到，如人的
      高度比鐵門高可以看到，如比較低看不到，伊當時因門打
      不開，伊注意看遙控器，之後抬頭才看見被害人被夾住等
      語明確（偵卷第二０頁反面、二一頁參照）；而被告對其
      警詢、偵訊筆錄之證據能力及該供述之內容，於本院審理
      時並不爭執（本院卷第四六、一０九頁參照），足見係被
      告操控遙控器無法順利開關該電動門，因反覆操控遙控器
      開關，當時低頭注視遙控器按鍵有無異常，嗣後面有人喊
      叫「夾到人」時，抬頭才見被害人已遭電動門夾住等情，
      與前揭犯罪事實印證屬實，故其當時因疏未注意查看有無
      人站於電動門口，致當時欲穿越電動門進入校內之曾甘妹
      當場遭門夾死，其過失情節已屬明顯。
    (2)證人丁○○於本院勘驗時在現場指證、畫點並證稱：伊在
      一０七二巷五號如勘驗附圖Ａ點時，測試遙控器打不開門
      ，就往前走二公尺如Ｂ點，剛好遇到被告走過來，被告拿
      走其遙控器，被告邊走邊測試遙控器，走到Ｃ點時就說：
      「夾到了，夾到了」，伊和丙○○就走過來查看，被告先
      跑到側門口，伊就跟著跑過去，伊到門口Ｄ點時，就看到
      有一位老太太左側面被鐵門夾在門牆邊，伊有問被告為何
      會發生此事，他說：「我就叫他不要過來，她還要進來」
      ，被告用手拉鐵門拉不開，就進入守衛室，他就打電話通
      知救護車，之後被告又把鐵門往內拉開一點，老太太就倒
      下來等語，而依勘驗附圖顯示：Ａ點斜距其宿舍一０七二
      巷五號門口約三點八公尺，Ａ至Ｂ點約二公尺，Ｂ至Ｃ點
      約十四點八公尺，Ｃ至Ｄ點約十一公尺，Ｄ點即為被告喊
      「夾到了」之位置，有本院九十三年十二月九日勘驗筆錄
      、照片可參（本院卷第六七、六八、七一頁參照）；證人
      於本院審理時經交互詰問之證述除同上意旨外，並證稱：
      伊測試遙控器時有看到被害人站在鐵門外，有聽到被告在
      遙控門的方向，邊走邊說「不要進來」、「不要進來」（
      台語）等語，但不知他是跟誰講話等語，亦有審理筆錄可
      參（本院卷第九十、九三、九四等頁參照），且與被告警
      詢相驗、偵訊所述相符，堪以採信，並得以佐證被告前開
      操作遙控器疏失情事。
    (3)證人丙○○於本院勘驗時於現場指證畫點並證稱：伊當天
      下午四點左右來找丁○○，後來伊要回家，丁○○在她家
      門口拿遙控器要開門，後來打不開，被告巡邏過來，丁○○把遙控器給被告，請他幫忙測試，伊與丁○○在聊天，
      伊沒有注意被告舉動，被告往側門的方向走，邊走邊測試
      遙控器，伊就下機車用牽的，與丁○○一起往側門方向走
      ，門本來是關的，就在Ｅ點時，伊有聽到張先生（即被告
      ）說：「不能進來」（台語），當時被告站在Ｆ點，距離
      Ｂ點五點三公尺，後來伊發現門有打開，伊走到Ｇ點時，
      門又關起來，張先生在前面，老太太還在外面，伊走到Ｈ
      點時，就聽到前面被告說：「夾到了、夾到了」（台語）
      ，張先生先跑過去側門口，丁○○在後面，伊也跟著往前
      跑，後來伊發現被告要把鐵門打開，就到警衛室按控制器
      等語，而依勘驗附圖顯示：Ｆ點距離Ｂ點有五點三公尺，
      Ｈ點距離Ｂ點有十二點六公尺，有本院前揭勘驗筆錄、照
      片可參（本院卷第六八、六九頁參照）；證人丙○○於本
      院審理時經交互詰問，仍為上述同旨之陳述，核與證人丁○○前後證述意旨相符，堪以採信。
    (4)參諸該電動鐵門係由橫豎多根不銹鋼桿組成，中間均有透
      空部分，未有鐵板密封之事實，有相驗卷附該鐵門照片數
      張為憑，縱被害人曾甘妹身高較該鐵門高度為低，若被告
      能稍加留意，應可發現被害人。況，由證人丁○○、丙○○前揭證述得知，被告於往側門邊走邊測試測試遙控器數
      次當中，已經看到被害人曾甘妹站在該門口，尤應暫停操
      作遙控器，請曾甘妹確實進入門內、或先請離去，等待檢
      查確無人欲進出該鐵門口後，始得再次測試，或就此暫不
      再關上鐵門，待丙○○離去後再為處理，但被告未此之為
      ，仍持續前進邊走邊測試，致造成此事故；是其上開所辯
      ，顯係避就之詞，不足採信。
  (四)再就發生事故當時，原丁○○所有之該只遙控器究在何人手
    上一節，被告雖再辯稱：後來伊繼續走到廚房前時，電動門
    就打開了，伊就把遙控器交給丁○○，再去巡邏，後來聽到
    丁○○說夾到了，伊才跑回大門，伊到警衛室是用手動方式
    開門云云；惟查：
    (1)證人丁○○於本院審理時證述：（在戊○○說「夾到人」
      的這段時間，你有沒有向張要遙控器？）沒有，他一直往
      前走；（遙控器交給被告時，鐵門有無動作？）沒有；（
      新的搖控器在何處？）伊在警衛室，警察叫伊去做筆錄時
      ，伊有在一堆搖控器裡面，拿回伊的搖控器，後來做完筆
      錄以後沒有交給警察，第二天早上今日出庭的證人「乙○○」來跟伊要遙控器等語（本院卷第九四、九六、九八頁
      參照）；對照證人乙○○於本院審理時證稱：有看過提示
      的搖控器，是徐老師的，是伊向她拿的，十二日發生事故
      ，十三日八點半左右去向徐拿的，遙控器拿回來後一直由
      伊保管；後來被告被飭回，伊交給被告等語相符（本院卷
      第一０三頁參照）。然上開證言，僅足證明證人乙○○有
      向丁○○拿取遙控器，不能證明被告有將遙控器交還丁○○，尚不能資為有利於被告之證詞。
    (2)再證人丙○○於勘驗時證稱：後來到警衛室時，伊跟丁○○都沒有再拿遙控器等語，於審理時並證稱：（門打開後
      ，被告有無將搖控器還給徐？）沒有；（被告何時將搖控
      器還給徐？）在聽到「夾到人」之前，被告沒有將搖控器
      還給徐；（從聽到「夾到人」一直到救護車來時，有無看
      到被告還搖控器給徐？）沒有等語明確（本院卷第六八反
      面、一０二、一０三等頁參照），與前揭證人丁○○之證
      述相符，被告所辯有將遙控器交還丁○○之言，自無可信
      。
    (3)另證人辛○○於前揭勘驗時雖證述：案發前一天（十一日
      ）有請廠商來修理，有更換搖控器主機，伊有請其他持有
      遙控器的人更換頻率，不能改的，就換掉遙控器，有測試
      主機沒有問題，被告當時有說遙控器開關相反等語（本院
      卷第六九頁參照），與被告所辯：前一日搖控器線路之關
      、關鍵位置變更、相反等語固屬相符，惟證人辛○○同時
      亦證稱：伊有跟被告問說是否要變更線路，被告說「沒關
      係」，就沒有更換等語明確（本院卷同上頁筆錄），足見
      ，被告於前一日即已知悉搖控器之開關鍵紐相反，其嗣後
      於操作時更應小心注意從事，始為正當；且本件係被告於
      更換頻率之次日下午六時許，於反覆測試丁○○之遙控器
      時，雖注意被害人立於鐵門口，仍因反覆操控不當致被害
      人被電動門夾住死亡，與該搖控器之開關鍵相反一事，尚
      無直接必然之關聯，附此敘明。
  (五)綜上，被告否認非因業務上過失操控失當致人於死，所辯尚
    無可採；是被告確有業務上過失致人於死之行為，事證明確
    ，犯行堪以認定，應予依法論科。
二、按刑法上所謂業務，係指以反覆同種類之行為為目的之社會
    活動而言，至於其報酬之有無，是否以營利為目的，均非所
    問，只須其具有反覆繼續性，即屬之。又刑法上所謂業務，
    係以事實上執行業務者為標準，故一人不以一種業務為限，
    如一人同時兼有二種或二種以上之業務，而在某一種業務上
    有致人於死之行為，即應負其業務上致人於死之罪責；且所
    謂業務者，其主要業務固不待論，即為完成主要業務所附隨
    之準備工作與輔助事務，亦應包括在內。被告自承伊作為保
    全守衛，負責門禁管理，操作遙控器、巡邏校園均係被告平
    日白天保全業務範圍，縱當時已是一般學童、教職員放學、
    下班時間，學校規定外人不得再進入校園，惟其仍在執行職
    務當中，則其操作遙控器自應盡其注意義務，本件既為被告
    操作遙控器失當致被害人死亡，自為其執行業務範圍內，被
    告否認有業務上過失云云，所辯應無可採。
三、查被告戊○○係任職於鼎成保全有限公司保全員，派駐於會
    稽國小，擔任該校守衛門禁、巡邏校園工作為業，已據其於
    警訊及審判中供述甚明，係從事業務之人。核被告所為，係
    犯刑法第二百七十六條第一項之罪。爰審酌被告因業務上過
    失肇事，致被害人死亡，過失程度不輕，惟事故發生係因幫
    人測試遙控器，且遙控器開關甫於前一日更換頻率，尚未熟
    稔，事發後即在現場協助處理，並通知一一九救護車，並無
    逃避，暨其犯罪之手段、過失情節、犯罪時所受之刺激及其
    品行、生活狀況、智識程度為高中畢業、犯罪所生之損害，
    及犯罪後雖坦承犯行，卻否認業務上過失，且尚未與被害人
    家屬達成和解等一切情狀，量處被告如主文所示之刑，並諭
    知易科罰金之折算標準，以資懲儆。
四、據上論斷，應依刑事訴訟法第二百九十九條第一項前段，刑
    法第二百七十六條第二項、第四十一條第一項前段，罰金罰
    鍰提高標準條例第一條前段、第二條，判決如主文。
本案經檢察官張啟聰到庭執行職務。
中　　華　　民　　國　　94　　年　　1 　　月　　4 　　日
                        臺灣桃園地方法院交通法庭
                        審判長法  官  陳  世  宗
                              法  官  蘇  昭  蓉
                              法  官  李  昆  南
上正本證明與原本無異。
如不服本判決，應於判決送達後十日內，以書狀敘明理由，向本
院提出上訴狀（應附繕本）。
                              書記官  郭  中  明
中　　華　　民　　國　　94　　年　　1 　　月　　4 　　日
附本案論罪科刑法條：
刑法第二百七十六條：
因過失致人於死者，處二年以下有期徒刑、拘役或二千元（現已
提高十倍為二萬元）以下罰金。
從事業務之人，因業務上之過失犯前項之罪者，處五年以下有期
徒刑或拘役、得併科三仟元（現已提高十倍為三萬元）以下罰金
。
